【裁判字號】    94,訴,1542
【裁判日期】    950323
【裁判案由】    商標異議
【裁判全文】
臺北高等行政法院判決
                                     94年度訴字第01542號
                              .
原      告  美商‧DVS鞋公司
代  表  人  甲○○○○○
訴訟代理人  王建智律師
            戊○○專利代理人.
被      告  經濟部智慧財產局設 台北市○○區○○路2段185
                              .
代  表  人  蔡練生（局長）
訴訟代理人  丁○○
參  加  人  乙○○
        送達代收人  丙○○
上列當事人間因商標異議事件，原告不服經濟部中華民國 94年3
月23日經訴字第 09406123680號訴願決定，提起行政訴訟，並經
本院裁定命參加人獨立參加本件被告之訴訟。本院判決如下：
    主  文
原告之訴駁回。
訴訟費用由原告負擔。
    事  實
一、事實概要：參加人乙○○於民國92年7 月3 日以「順盛SHUN
    SHENG 及圖」商標，指定使用於當時商標法施行細則第49條
    所定商品及服務分類表第25類之「鞋子、涼鞋、... 、服飾
    用皮帶及便帽商品」等商品，向被告申請註冊，經被告於93
    年5 月1 日核准列為註冊第0000000 號商標。嗣原告於93年
    7 月30日，以該商標之註冊有違商標法第23條第1項 第12、
    13及14款之規定，對之提起異議。案經被告審查，以93年12
    月21日中台異字第930938號商標異議審定書為「異議不成立
    」之處分。原告不服，提起訴願，經訴願決定駁回，原告猶
    未甘服，遂向本院提起行政訴訟。本院因認本件撤銷訴訟之
    結果，參加人之權利或法律上利益將受損害，乃依行政訴訟
    法第42條第1 項規定，依職權裁定命參加人獨立參加本件被
    告之訴訟。
二、兩造聲明：
  (一)原告聲明：
  1.原處分及訴願決定均撤銷。
  2.被告應為註冊第0000000號「順盛SHUN SHENG及圖」商標異
    議事件成立之處分。
  3.訴訟費用由被告負擔。
  (二)被告聲明：
  1.駁回原告之訴。
  2.訴訟費用由原告負擔。
三、兩造之主張：
甲、原告主張：
  (一)按「商標圖樣相同或近似於他人著名商標或標章，有致相關
    公眾混淆誤認之虞，或有減損著名商標或標章之識別性或信
    譽之虞者，均不得申請註冊。」「商標圖樣相同或近似於他
    人同一或類似商品或服務之註冊商標或申請在先之商標，有
    致相關消費者混淆誤認之虞者，均不得申請註冊。」及「商
    標圖樣相同或近似於他人先使用於同一或類似商品或服務之
    商標，而申請人因與該他人間具有契約、地緣，業務往來或
    其他關係，知悉他人商標存在者，均不得申請註冊。」為商
    標法第23條第1 項第12款、第13款及第14款所明定。而商標
    之近似與否，應隔離觀察，以資判定，縱令二商標對照比較
    能見其差別，然異時異地各別觀察則不易見者，仍不得不謂
    為近似，故二商標無論在外觀上或觀念上，其圖形、文字主
    要部份近似，有引起混同誤認之虞者，即為近似之商標，迭
    經鈞院著有判例可資遵循。所謂類似商品，應依一般社會通
    念，市場交易情形，並參酌該商品之原材料、用途、功能、
    產製者、行銷管道及場所或買受人等各種相關因素判斷之。
  (二)判斷商標是否構成近似之重要原則為「異時異地，隔離觀察
    」原則:
  1.原處分及訴願決定機關係將二造商標並置一處細為比對以判
    斷其近似與否；惟消費者於購買商品時，不致手執商標圖樣
    逐一比對，故審查二商標圖樣是否構成近似時，應以被告公
    告「混淆誤認之虞」審查基準 5.2.4所揭櫫之「判斷近似之
    重要原則為異時異地，隔離觀察原則。
  2.依此原則，審查人員應設想「一般實際購買行為態樣」，其
    係指一般消費者都是憑著對商標未必清晰完整的印象，在不
    同的時間或地點，來做重複選購的行為，而不是拿著商標以
    併列比對的方式來選購...。」同基準5.2.11其內涵為「商
    標依一般商業習慣如何標示，也是影響商標近似判斷的重要
    因素之一。商標標示的方式較為細微不顯著者，商品或服務
    之消費者不易辨識其內容，而僅能辨識其外觀，則外觀的近
    似與否，將成為比重較重的考量因素。」
  (三)系爭商標與原告據以異議之S 字母設計圖形，二者之構圖意
    匠均極相彷彿，異時異地隔離觀察，外觀上有引起混同誤認
    之虞，二造商標係屬近似之商標:
  1.查本案系爭商標雖由中文「順盛」及其直譯之外文「SHUN S
    HENG」暨S字母設計圖形所組成，惟構成該圖形主要部份之S
    字母設計圖形，與原告引據異議之 S字母設計圖形，二者均
    係以 S字母作為設計之主軸，二者之構圖意匠均極相彷彿，
    對照比較，固能見其差異；惟異時異地隔離觀察，由於二圖
    形皆係以S字母加以設計而成，且二者S之一端均含有顯著之
    圓點，因此整體上予人印象有其相近之處，二者如標示於相
    同或類似之運動鞋、休閒鞋、襪子、便帽等產品上時，足認
    具有普通知識經驗之消費者，於購買時施以普通之注意，可
    能會有所混淆而誤認二商品來自同一來源或誤認不同來源之
    間有所關聯。外觀上不無引起混同誤認之虞，或認為被異議
    商標為引據異議商標之系列商標，故二造商標係屬近似之商
    標。
  2.雖二造商標圖樣有如原處分及訴願決定機關所述S字母設計
    圖有單雙之分，且其曲線之粗細、角度均有差別等；惟如二
    造商標圖形標示在指定之商品上時，其差異將無法辨識。在
    無法取得系爭商標商品之情況下，原告爰將系爭商標圖樣中
    之S字母設計圖黏附在不同品牌之商品上與引據商標商品作
    為對照，二造商標之S字母設計圖標示於商品上所呈現者幾
    無單雙之分；且二者圖形在一端均有顯著之圓點，因此二者
    在視覺上予人印象實難分辨其差異，可證本案二造商標圖形
    確有使相關消費者產生混淆誤認之『虞』，當相關消費者對
    引據異議商標之S字母設計圖存留印象時，對予人印象有其
    相近之處之系爭商標圖形標示於同一或類似商品時，於購買
    時自有可能有所混淆而誤認二商品來自同一來源或誤認不同
    來源之間有所關聯，故系爭商標自應有商標法第 23條第1項
    第12款、13款及第14款規定之適用。
  3.又本案系爭商標指定使用之運動鞋、休閒鞋、襪子、便帽等
    產品，依一般商業習慣，其商品之標示大都以圖形為之，換
    言之，系爭商標圖樣雖由中文、外文及圖形所組成，其標示
    於商品上為消費者選購時，業者均慣常僅以圖形標示於商品
    上，而中文或外文部分則配合使用在其他文宣上。本案引據
    異議商標則由一S字母設計圖形所組成，因此當二造商標商
    品均以圖形標示之場合，難謂無使相關商品購買人產生聯想
    而發生混同誤認之「虞」。
  4.鈞院改制前之行政法院亦有諸多判決對與本案相同態樣之二
    造商標判定為近似:
    如77年判字第2161號判決判定「雙雞及圖」與「峰一及圖」
    商標構成近似、77年判字第2224號判決判定「環華HWAN HWA
    及圖」與「峰一FAMCO及圖」商標構成近似、76年判字第206
    號判決判定「富偉及圖」與「GG Device」商標構成近似、7
    3年判字第808號判決判定「翰樂及圖」與「金蝶牌及圖」商
    標構成近似、73年判字第1009號判決判定「SPOGA及圖」與
    「三人行及圖」商標構成近似、73年判字第1117號判決判定
    「二B變形圖」與「首先及圖」商標構成近似等，其所持理
    由均為二者圖形同為雞圖形（即便雙雞或單一雞圖形）、蝴
    蝶圖形、三人行圖形等，該等判決應可作為本案二造商標構
    成近似之參考。
  (四)本案系爭商標權人為自然人，其所申請註冊之多件商標因抄
    襲他人著名商標等因素而為被告以違反商標法第23條第1項
    第12款或同法同條項第14款等之規定撤銷，如註冊第000000
    0 號「多爾康DORKAN及圖」商標、註冊第0000000 、
    0000000 號「鴻星爾克erke及圖」商標、註冊第0000000 號
    「比克BIE KE及圖」商標、註冊第0000000 號「康奈
    KANGNAI 及圖」商標、註冊第0000000 號「澳倫AOLUN 」商
    標、註冊第0000000 號「喬耐JONAI 及圖」商標、註冊第
    0000000 、0000000 號「特步XTEP及圖」商標、註冊第
    0000000 號「德爾惠DEERHUI 」商標、註冊第0000000 、
    0000000 號「乙○○標章(五)」商標、註冊第0000000 號「安
    踏ANTA」商標，參加人以自然人身份所申請之如上多件商標
    均為被告撤銷確定在案；且參加人對本案系爭商標為原告申
    請異議時並未積極提出答辯，此亦請鈞院一併查核為禱。
  (五)綜上所述，本件系爭商標應有商標法第23條第1 項第12款、
    1 3 款及第14款規定之適用至為顯然，原處分及訴願決定均
    顯有違法不當之處，謹請鈞院明察鑑核，賜為撤銷原處分及
    原決定；並命被告應為註冊第0000000 號「順盛SHUN SHENG
    及圖」商標異議事件成立之處分，以保原告之權益，實感德
    便。
乙、被告主張：
  (一)查系爭「順盛SHUN SHENG及圖」商標係由中文「順盛」、外
    文「SHUN SHENG」及S 圖形所組成之聯合式圖樣，而據以異
    議之註冊第937001號「SWIRL AND OVAL Design 」商標則由
    單純之S 設計圖所構成，二者圖形部分雖皆為類似S 字母所
    設計而成；惟前者之圖形為一大一小並列之雙S 圖形，並於
    右上角置一圓形圖，而後者之圖形則為單一S 圖形，再於左
    下角置一圓形圖，二者不僅S 圖有單雙之分，且其曲線之粗
    細、角度均有差別，予人觀感印象明顯有異。況兩商標復有
    中文「順盛」及外文「SHUN SHENG」足資分辨，以具有普通
    知識經驗之消費者，於購買時施以普通之注意，難謂會有所
    混淆而誤認二者來自同一來源或有關聯之來源，應非屬構成
    近似之商標。是系爭商標之註冊，自無首揭法條規定之適用
    。
  (二)經查:
    審究系爭商標與據以異議商標是否構成近似，有無首揭法條
    規定之適用，應以系爭商標核准註冊之圖樣判斷之，至其他
    業者使用於鞋類商品之商標態樣為何，要非所問。
  1.本件系爭註冊第0000000號「順盛SHUN SHENG及圖」商標圖
    樣係由中文「順盛」、外文「SHUN SHENG」及S字母設計圖
    形所組成，與據以異議之註冊第937001號「SWIR LAND OVAL
    Design」商標圖樣相較，二者固均有S字母設計圖形，惟前
    者之圖形係由一墨色小圓點置於一大一小並列之雙S字母設
    計圖之右上角所構成，而後者之圖形則由一墨色橢圓形置於
    單一S字母設計圖之左下角所構成，二者構圖繁簡有別，設
    計意匠亦有差異，於異時異地隔離觀察，尚非不可分辨。
  2.況且，系爭商標圖樣尚有寓目明顯之中文「順盛」、外文「
    SH UN SHENG」與其雙S字母設計圖形相結合，而據以異議商
    標圖樣則由單純之S字母設計圖形所構成，兩商標整體觀之
    ，繁簡有別，予人寓目印象顯不相同亦不近似，以具有普通
    知識經驗之消費者於購買時施以普通之注意，應非屬構成近
    似之商標。是以系爭商標之註冊，自無首揭法條規定之適用
    。
  (三)綜上論述，被告原處分洵無違誤，敬請駁回原告之訴。
丙、參加人未於言詞辯論期日到場，亦未提出任何書狀。
    理  由
一、按「商標相同或近似於他人著名之商標或標章，有致相關公
    眾混淆誤認之虞，或有減損著名商標或標章之識別性或信譽
    之虞者」「相同或近似於他人同一或類似商品或服務之註冊
    商標或申請在先之商標，有致相關消費者混淆誤認之虞者。
    」「相同或近似於他人先使用於同一或類似商品或服務之商
    標，而申請人因與該他人間具有契約、地緣、業務往來或其
    他關係，知悉他人商標存在者，不得註冊。」為現行商標法
    第23條第1 項第12款、第13款及第14款所明定。所謂「有致
    相關消費者混淆誤認之虞」者，係指兩商標因相同或構成近
    似，致使相關消費者誤認為同一商標，或雖不致誤認二商標
    為同一商標，但極有可能誤認二商標之商品／服務為同一來
    源之系列商品／服務，或誤認二商標之使用人間存在關係企
    業、授權關係、加盟關係或其他類似關係而言。而判斷有無
    混淆誤認之虞，則應參酌商標識別性之強弱、商標之近似及
    商品／服務類似等相關因素之強弱程度、相互影響關係及各
    因素等綜合認定是否已達有致相關消費者產生混淆誤認之虞
    。
二、原處分為異議不成立之處分，係以系爭註冊第0000000 號「
    順盛SHUN SH ENG 及圖」商標圖樣係由中文「順盛」、外文
    「SHUN SHENG」及S 字母設計圖形所組成，與據以異議之註
    冊第937001號「SWIRL AND OVAL Design 」商標圖樣相較，
    二者固均有S 字母設計圖形；惟前者之圖形係由一墨色小圓
    點置於一大一小並列之雙S 字母設計圖之右上角所構成，而
    後者之圖形則由一墨色橢圓形置於單一S 字母設計圖之左下
    角所構成，二者構圖繁簡有別，設計意匠亦有差異，於異時
    異地隔離觀察，尚非不可分辨，二造商標應非屬構成近似之
    商標云云。原告則表不服，為如事實欄所載之主張。是本件
    應審究者厥為系爭商標，是否違反商標法第23條第1 項第12
    、13及14款之規定。
三、本院判斷如下：
  (一)按商標近似係指二商標予人之整體印象有其相近之處，若其
    標示在相同或類似的商品╱服務上時，以具有普通知識經驗
    之消費者，於購買時施以普通之注意，可能會有所混淆而誤
    認二商品╱服務來自同一來源或誤認不同來源之間有所關聯
    （審查基準5.2.1參照）。另按商標近似之判斷得就二商標
    外觀、觀念及讀音為觀察；查本件系爭註冊第0000000號「
    順盛SHUN SHENG及圖」商標圖樣，係由中文「順盛」二字、
    外文「SHUN SHENG」及S 字母設計圖形所組成，與據以異議
    之註冊第937001號「SWIRL AND OVAL Design 」商標圖樣相
    較，二者固均有S 字母設計圖形，惟系爭圖形係由一墨色小
    圓點置於一大一小並列之雙S 字母設計圖之右上角所構成，
    而後者之圖形則由一墨色橢圓形置於單一S 字母設計圖之左
    下角所構成，除S 字數不同，且墨色小圓點安置位置亦相異
    ，是二者構圖繁簡有別，設計意匠亦有差異。況系爭商標圖
    樣尚有寓目明顯之中文「順盛」、外文「SHUN SHENG」與其
    雙S 字母設計圖形相結合，而據以異議商標圖樣則由單純之
    S 字母設計圖形所構成，兩商標整體觀之，繁簡有別；以具
    有普通知識經驗之消費者，於購買時施以普通之注意，異時
    異地隔離觀察，應非屬構成近似之商標。
  (二)系爭「順盛SHUN SHENG及圖」商標，與據以異議之註冊第93
    7001號「SWIRL AND OVAL Design 」商標圖樣，雖係均指定
    使用於當時商標法施行細則第49條所定商品及服務分類表第
    25類之商品；惟系爭商標與據以異議商標，非屬近似之商標
    ，已如上述；是二者縱均使用於同類鞋類商品，則無礙於無
    首揭法條規定之適用。
四、綜上所述，原處分依法並無不合，訴願決定予以維持，亦無
    違誤。本件原告訴請撤銷原處分及訴願決定，並請求被告應
    為註冊第0000000 號「順盛SHUN SHENG及圖」商標異議事件
    成立之處分，為無理由，應予駁回。
五、本件事證已明，兩造其餘主張或答辯，已與本院判決結果無
    涉，爰毋庸一一論列，併此敘明。
據上論結，本件原告之訴為無理由，爰依行政訴訟法第98條第3
項前段，判決如主文。
中    華    民    國    95    年    3    月    23     日
                      第七庭審判長法  官  劉  介  中
                                  法  官  李  玉  卿
                                  法  官  黃  秋  鴻
上為正本係照原本作成。
如不服本判決，應於送達後20日內，向本院提出上訴狀並表明上
訴理由，如於本判決宣示後送達前提起上訴者，應於判決送達後
20日內補提上訴理由書（須按他造人數附繕本）。
中    華    民    國    95    年    3    月    23     日
                                      書記官   王琍瑩


司法院資訊處製作；財團法人民間司法改革基金會備份。
